臺灣高等法院刑事判決
111年度上訴字第254號
上  訴  人  
即  被  告  楊世忠


上列上訴人即被告因詐欺等案件，不服臺灣士林地方法院110年
度金訴字第338號，中華民國110年12月6日第一審判決（起訴案
號：臺灣士林地方檢察署110年度偵字第10616號），提起上訴，
本院判決如下：
    主  文
原判決關於其附表一編號1所示三人以上共同詐欺取財部分暨定
應執行刑部分均撤銷。
丁○○犯三人以上共同詐欺取財罪，累犯，處有期徒刑壹年壹月。
未扣案之犯罪所得新臺幣壹仟伍佰元沒收，於全部或一部不能沒
收或不宜執行沒收時，追徵其價額。
其他上訴駁回。
前開撤銷改判部分與上訴駁回部分所處之刑，應執行有期徒刑貳
年貳月。
    犯罪事實
一、丁○○於民國110年3月17日前某日起，受僱於真實姓名、年籍
    不詳、綽號「阿風」之人所屬之詐騙集團（無證據證明成員
    中有未滿18歲之少年，所涉參與犯罪組織部分，業經臺灣臺
    中地方法院以110年度金訴字第139號判刑確定），而為以下
    犯行：
　㈠與該詐欺集團成員共同意圖為自己不法所有，基於三人以上
    詐欺取財之犯意聯絡，先由詐騙集團成員對附表一編號1所
    示詐騙對象施用詐術，使其陷於錯誤，而依指示將其所有之
    合作金庫商業銀行帳號（006）0000000000000號帳戶（下稱
    合作金庫帳戶）之存摺及提款卡寄送至指定超商，再由丁○○
    依指示前往領取並轉交予其他集團不詳成員（詐騙對象、詐
    騙時間及方式、所交付之財物內容、領取時間、地點等情，
    均詳如附表一所示），丁○○並因此獲得新臺幣（下同）1,50
    0元之報酬。
　㈡與該詐欺集團成員共同意圖為自己不法所有，基於三人以上
    詐欺取財、洗錢之犯意聯絡，先由詐騙集團成員對附表二編
    號1至3所示詐騙對象施用詐術，使其等分別陷於錯誤，而依
    指示將款項匯入上開合作金庫帳戶內，復由集團某不詳成員
    依指示將帳戶內款項領出（詐騙對象、詐騙時間及方式、匯
    款時間、金額及方式，均詳如附表二所示），以此方式製造
    金流斷點，使檢警機關難以追查前揭犯罪所得之去向，而掩
    飾、隱匿各該犯罪所得。嗣因如附表一、二所示對象發覺受
    騙，而報警處理後，始悉上情。
二、案經丙○○、甲○○及戊○○訴由臺北市政府警察局士林分局報告
    臺灣士林地方檢察署檢察官偵查起訴。
    理  由
一、程序部分：
　㈠審理範圍：
　　查上訴人即被告丁○○之刑事聲明上訴狀既已記載對「原判決
    之全部提起上訴」（見本院卷第23頁），自不因其於本院準
    備程序時對犯罪事實、罪名均不爭執（見本院卷第78頁），
    而影響其上訴之效力。
　㈡證據能力部分：
　　本案據以認定被告犯罪之供述證據（詳如後述），其中屬於
    傳聞證據之部分，檢察官、被告在本院準備程序時均同意其
    證據能力（見本院卷第79至81頁），復經本院審酌認該等證
    據之作成無違法、不當或顯不可信之情況，非供述證據亦查
    無公務員違背法定程序而取得之情事，依刑事訴訟法第158
    條之4反面解釋、第159條至第159條之5之規定，均有證據能
    力。
二、認定犯罪事實所憑之證據及理由：
  ㈠前揭犯罪事實，業據被告於原審及本院準備程序時坦承不諱
    （見原審金訴字第338號卷第100、105、110頁、本院卷第78
    、85頁），核與證人即告訴人戊○○、丙○○、甲○○於警詢時之
    證述、證人即被害人乙○○於警詢時之證述情節相符（見偵卷
    第27至28、77至79、102至105、111至113、123至126頁），
    並有被告領取包裹、穿著特徵及騎乘車號000-000號普通重
    型機車照片、該機車違規紀錄、7-11貨態查詢系統資料、告
    訴人戊○○與暱稱「正規手工～李佩如」之通訊軟體LINE對話
    紀錄翻拍照片、告訴人戊○○之合作金庫帳戶網路銀行交易明
    細翻拍照片、7-11貨態查詢系統及7-11代收款專用繳款證明
    之翻拍照片、本案詐騙集團成員傳送予告訴人戊○○之公司營
    利證書及合約書翻拍照片、被害人乙○○網路轉帳交易明細、
    與詐欺集團成員通話紀錄擷圖翻拍照片、告訴人甲○○之手機
    通話記錄及網路轉帳交易明細擷圖照片、合作金庫銀行111
    年2月10日合金館前字第1110000509號函附戊○○帳戶交易明
    細等證據資料在卷可稽（見偵卷第31至33、35、37、41至53
    、95、97、143至144頁、本院卷第111至113頁），足證被告
    之任意性自白與事實相符，堪以採信。
　㈡本案事證明確，被告犯行均堪認定，應予依法論科。 
三、論罪部分：
  ㈠核被告如犯罪事實欄一、㈠及附表一編號1所示部分所為，係
    犯刑法第339條之4第1項第2款之三人以上共同詐欺取財罪。
    前開犯罪事實欄一、㈡及附表二編號1至3所示部分，被告將
    合作金庫帳戶交予詐欺集團成員，用以使附表二所示詐騙對
    象匯入遭詐騙之款項，再由集團成員領出，以掩飾詐欺取財
    犯罪所得之去向，所為自屬洗錢防制法第2條第2款規定之洗
    錢行為，是核被告此部分所為，均係犯刑法第339條之4第1
    項第2款之三人以上共同詐欺取財罪及洗錢防制法第14條第1
    項之一般洗錢罪。
  ㈡被告與「阿風」及詐欺集團成員間，就本案各次犯行，均有
    犯意聯絡及行為分擔，俱為共同正犯。
  ㈢被告如附表二編號1至3所示犯行，各以一行為同時觸犯上開
    二罪名，皆為想像競合犯，均應依刑法第55條前段規定，各
    從一重之三人以上共同詐欺取財罪處斷。
　㈣被告所犯附表一編號1、附表二編號1至3所示之罪，犯意各別
    ，行為互殊，侵害不同被害人之財產法益，應分論併罰。
　㈤被告前因詐欺案件，經臺灣士林地方法院以102年度易字第21
    5號判決定應執行刑有期徒刑4年，上訴後經本院以103年度
    上易字第568號判決上訴駁回確定，入監後於108年3月14日
    縮刑假釋（接續執行拘役30日，於同年4月12日出監）並付
    保護管束，於109年3月8日假釋期滿未經撤銷，其未執行之
    刑，以已執行論，有被告前案紀錄表在卷可查，其於有期徒
    刑執行完畢後5年以內，故意再犯本案有期徒刑以上之各罪
    ，均為累犯。審酌其前案與本案均屬犯詐欺取財罪，而本案
    三人以上共同詐欺取財罪之罪質及法定刑度較前案普通詐欺
    取財罪更重，足認被告未因前案刑罰執行後有所警惕，刑罰
    感應力薄弱，參諸司法院釋字第775號解釋意旨，依刑法第4
    7條第1項規定加重其刑並無違背罪刑相當性及比例原則，爰
    均依法加重其刑。
　㈥按洗錢防制法第16條第2項規定：「犯前2條之罪，在偵查或
    審判中自白者，減輕其刑」，次按想像競合犯之處斷刑，本
    質上係「刑之合併」。其所謂從一重處斷，乃將想像競合犯
    組成之評價上數罪，合併為科刑一罪，其所對應之刑罰，亦
    合併其評價上數罪之數法定刑，而為一個處斷刑。易言之，
    想像競合犯侵害數法益者皆成立犯罪，論罪時必須輕、重罪
    併舉論述，同時宣告所犯各罪名，包括各罪有無加重、減免
    其刑之情形，亦應說明論列，量刑時併衡酌輕罪部分量刑事
    由，評價始為充足，然後依刑法第55條前段規定「從一重處
    斷」，非謂對於其餘各罪可置而不論。因此，法院決定處斷
    刑時，雖以其中最重罪名之法定刑，做為裁量之準據，惟於
    裁量其輕重時，仍應將輕罪合併評價在內。查被告於原審及
    本院準備程序中就犯罪事實欄一、㈡及附表二編號1至3所示
    洗錢犯行均已自白，合於上開減刑之規定，然經合併評價後
    ，既依想像競合犯從一重依三人以上共同詐欺取財罪處斷，
    依前揭意旨，自無從再適用上開規定減刑，惟本院於後述依
    刑法第57條量刑時，當一併衡酌該部分減輕其刑事由。
四、公訴意旨另以：被告就上開犯罪事實欄一、㈠及附表一編號1
    所示部分，亦涉犯洗錢防制法第14條第1項之洗錢罪嫌云云
    。查本案詐欺集團詐取告訴人戊○○之合作金庫帳戶存摺及提
    款卡後，由被告前往超商領取該帳戶存摺及提款卡，嗣該帳
    戶固作為附表二編號1至3所示部分之詐騙匯款帳戶，然洗錢
    防制法第2條所規定之洗錢行為，係指：㈠意圖掩飾或隱匿特
    定犯罪所得來源，或使他人逃避刑事追訴，而移轉或變更特
    定犯罪所得。㈡掩飾或隱匿特定犯罪所得之本質、來源、去
    向、所在、所有權、處分權或其他權益者。㈢收受、持有或
    使用他人之特定犯罪所得。本案被告詐取如附表一編號1所
    示合作金庫帳戶之存摺及提款卡之行為，並未另行製造金流
    斷點而隱匿、合法化特定犯罪所得來源、去向，其犯罪流程
    並無製造金流斷點以隱匿可疑犯罪資產之情事，此一犯行並
    不該當上開洗錢防制法第2條各款之洗錢行為，自難以洗錢
    防制法第14條第1項之洗錢罪相繩。本件不能證明被告犯此
    部分罪行，惟此部分若成立犯罪，與其前開附表一編號1所
    犯三人以上共同詐欺取財罪部分，有想像競合犯之裁判上一
    罪關係，爰不另為無罪之諭知。
五、上訴駁回、撤銷改判及量刑之理由：
　㈠上訴駁回（即原判決關於其附表二編號1至3所示部分）之理
    由：
  ⒈原審認被告就前揭犯罪事實欄一、㈡關於附表二編號1至3所載
    部分，均係犯三人以上共同詐欺取財罪，事證明確，並審酌
    被告不思以正當途徑獲取財物，竟加入本案詐騙集團共同參
    與詐欺犯行，侵害附表二所示被害人之財產法益，破壞社會
    秩序，且詐騙集團利用集團間的多人分工遂行犯罪之模式，
    集團上游又刻意製造諸多成員間之斷點，使偵查機關難以往
    上追緝，詐騙集團首腦繼續逍遙法外，而不法所得之金流層
    轉，無從追蹤最後去向，造成被害人財產無法追回及社會互
    信基礎破壞，衍生嚴重社會問題，及被告坦承犯行，合於洗
    錢防制法第16條第2項之自白減輕其刑事由，而得作為量刑
    之有利因子，且被告所參與者，尚非主導詐欺集團犯罪之行
    為，並審酌被告與告訴人丙○○於原審成立調解、未與告訴人
    甲○○達成和解、告訴人戊○○、被害人乙○○因未到庭而未能達
    成和解等情，兼衡被告自陳為國中肄業之教育程度、目前待
    業中、經濟來源為配偶、無需扶養家人及勉強維持之家庭生
    活與經濟狀況等一切情狀，分別量處如原判決附表二編號1
    至3所示之刑，經核其此部分認事用法尚無違誤，量刑亦屬
    妥適。
  ⒉被告上訴指摘原審就附表二編號1至3部分量刑過重並請求從
    輕量刑云云。惟查原判決關於科刑部分，業於理由內具體說
    明其審酌之根據及理由，顯係基於行為人之責任為基礎，斟
    酌刑法第57條所列情狀，而為刑之量定，既未逾越法定刑度
    ，亦無偏執一端致明顯失出失入之違法或不當，難謂有何量
    刑不當，其此部分上訴為無理由，應予駁回。
  ㈡撤銷改判（即原判決關於其附表一編號1部分暨定應執行刑部
    分）之理由：
  ⒈原審認被告與「阿風」及其詐欺集團成員共同對附表一編號1
    所示詐騙對象為詐取財物及洗錢犯行，事證明確，而予論罪
    科刑如原判決附表一編號1所示，固非無見。惟此部分被告
    所為並不構成洗錢防制法第14條第1項之洗錢罪，原判決論
    以洗錢防制法第14條第1項之一般洗錢罪，即有違誤；又被
    告犯後雖與附表二編號1之告訴人丙○○成立調解，然未依約
    給付分文，此據其陳明在卷（見本院卷第79頁），並有本院
    公務電話紀錄表附卷可稽（見本院卷第137頁），而其如附
    表一編號1所示之犯罪所得為1,500元，自應依法諭知沒收、
    追徵，原判決逕以被告與附表二編號1所示告訴人丙○○達成
    調解（未給付），即依刑法第38條之2第2項規定，不予宣告
    沒收及追徵，亦有違誤，本院自應將此部分暨定應執行刑部
    分均撤銷。
  ⒉爰以行為人之責任為基礎，審酌被告不思循正途取財，竟與
    「阿風」等詐欺集團成員共同為詐欺取財犯行，使附表一編
    號1所示告訴人戊○○之財產權益受損，兼衡其品行、生活狀
    況、智識程度、犯罪之動機、目的、手段、犯罪所得、行為
    分擔、犯後坦承犯行等一切情狀，量處如主文第2項所示之
    刑，並斟酌被告各次犯罪侵害法益之異同、時間、空間之密
    接程度，就所犯數罪為整體非難評價，本於刑罰經濟與責罰
    相當原則，就撤銷改判部分與上訴駁回部分所處之刑，定其
    應執行之刑。
六、沒收部分：
　　被告供承其因領取附表一編號1所示存摺及提款卡，獲取1,5
    00元報酬（見原審金訴字第338號卷第100頁），此犯罪所得
    並未扣案，應依刑法第38條之1第1項、第3項規定，諭知沒
    收，於全部或一部不能沒收或不宜執行沒收時，追徵其價額
    。
七、被告經本院合法傳喚，無正當理由不到庭，爰不待其陳述，
    為一造辯論判決。　
據上論斷，應依刑事訴訟法第371條、第368條、第369條第1項前
段、第364條、第299條第1項前段（依刑事判決精簡原則，僅記
載程序法條），判決如主文。
本案經檢察官許恭仁提起公訴，檢察官廖先志到庭執行職務。
中　　華　　民　　國　　111 　年　　4 　　月　　14　　日
                  刑事第十五庭  審判長法  官  陳芃宇
                                      法  官  陳俞伶
                                      法  官　曹馨方
以上正本證明與原本無異。
如不服本判決，應於收受送達後20日內向本院提出上訴書狀，其
未敘述上訴之理由者並得於提起上訴後20日內向本院補提理由書
（均須按他造當事人之人數附繕本）「切勿逕送上級法院」。
                                      書記官　游秀珠
中　　華　　民　　國　　111 　年　　4 　　月　　14　　日
附錄：本案論罪科刑法條全文
洗錢防制法第2條
本法所稱洗錢，指下列行為：
一、意圖掩飾或隱匿特定犯罪所得來源，或使他人逃避刑事追訴
    ，而移轉或變更特定犯罪所得。
二、掩飾或隱匿特定犯罪所得之本質、來源、去向、所在、所有
    權、處分權或其他權益者。
三、收受、持有或使用他人之特定犯罪所得。
　　
洗錢防制法第14條
有第二條各款所列洗錢行為者，處7年以下有期徒刑，併科新臺
幣5百萬元以下罰金。
前項之未遂犯罰之。
前二項情形，不得科以超過其特定犯罪所定最重本刑之刑。

中華民國刑法第339條之4：
犯第339條詐欺罪而有下列情形之一者，處1年以上7年以下有期
徒刑，得併科1百萬元以下罰金：
一、冒用政府機關或公務員名義犯之。
二、三人以上共同犯之。
三、以廣播電視、電子通訊、網際網路或其他媒體等傳播工具，
    對公眾散布而犯之。
前項之未遂犯罰之。

附表一：
編號 詐騙對象 詐騙時間及方式 所交付之財物內容 領取時間、地點 原判決主文 1 戊○○ （提告） 於110年3月17日前某日，本案詐騙集團成員透過LINE以「正規手工～李佩如」之暱稱向戊○○佯稱：要購買代工材料，須先提供名下存摺、金融卡云云，致戊○○陷於錯誤，依指示於110年3月18日凌晨2時15分許，在位於臺北市○○區○○○路000號統一超商森泰門市，將其所申用之合作金庫帳戶存摺及提款卡寄送至右列地點。 合作金庫帳戶存摺及提款卡 110年3月20日晚上6時25分許，在位於臺北市○○區○○路00號1樓統一超商大饌門市。 丁○○犯三人以上共同詐欺取財罪，累犯，處有期徒刑壹年壹月。 

附表二：
編號 詐騙對象 詐騙時間及方式 匯入帳戶 匯款時間、金額及方式 原判決主文 1 丙○○  (提告) 於110年3月22日晚間8時39分，在居住地接獲本案詐騙集團成員假冒蒲園商旅櫃檯人員來電，向丙○○詐稱：有誤訂旅宿之紀錄云云，致丙○○陷於錯誤，依指示匯款至右列帳戶以取消付款。 合作金庫帳戶 於110年3月22日晚間9時50分許，以網路銀行轉帳方式匯款新臺幣（下同）25,123元。 丁○○犯三人以上共同詐欺取財罪，累犯，處有期徒刑壹年壹月。 2 甲○○ (提告) 於110年3月22日晚間8時4分許，在租屋處接獲本案詐騙集團成員假冒旅館客服人員來電，向甲○○詐稱：因訂單系統異常，導致甲○○之信用卡將被重複扣款，須依玉山銀行服務專員指示匯款以解除重複扣款云云，致甲○○陷於錯誤，依指示匯款至右列帳戶。 合作金庫帳戶 ①於110年3月22日晚間9時53分許以網路轉帳方式匯款49,987元。 ②於當晚9時55分許以網路轉帳方式匯款16,877元。 ③於當晚10時20分18秒許以網路轉帳方式匯款9,123元。 丁○○犯三人以上共同詐欺取財罪，累犯，處有期徒刑壹年肆月。 3 乙○○   於110年3月22日晚間8時34分許，在住家處接到本案詐騙集團假冒上品閣精品旅館客服人員之電話，向乙○○佯稱：因交易系統出錯，導致乙○○多訂10筆訂單，須依中國信託客服指示匯款以取消訂單云云，致乙○○陷於錯誤，依指示匯款至右列帳戶。 合作金庫帳戶 於110年3月22日晚間9時57分44秒許，以網路銀行轉帳方式匯款49,989元。 丁○○犯三人以上共同詐欺取財罪，累犯，處有期徒刑壹年參月。